【裁判字號】    96,上更(一),275
【裁判日期】    970416
【裁判案由】    毒品危害防制條例
【裁判全文】
臺灣高等法院刑事判決             96年度上更(一)字第275號
上  訴  人  臺灣桃園地方法院檢察署檢察官
上  訴  人
即  被  告  丁○○
選任辯護人  徐方齡  律師
上列上訴人因被告違反毒品危害防制條例案件，不服臺灣桃園地
方法院91年度訴字第1066號，中華民國92年2 月18日第一審判決
（起訴案號：臺灣桃園地方法院檢察署90年度偵字第17473 號、
第17489 號），提起上訴，判決後經最高法院發回更審，本院判
決如下：
    主  文
原判決關於販賣第二級毒品部分撤銷。
丁○○連續販賣第二級毒品，處有期徒刑柒年陸月。扣案之門號
0000000000號、0000000000號、0000
000000號之行動電話支、電話聯絡簿及帳簿共計拾本，
均沒收；未扣案販賣毒品所得財物新台幣柒萬元沒收之，如全部
或一部不能沒收時，以其財產抵償之。
其他上訴駁回。
    事  實
一、丁○○曾於民國（下同）89年間因違反毒品危害防制條例案
    件（施用第二級毒品），經臺灣桃園地方法院於89年1 月19
    日以89年桃交簡字第61號判決判處有期徒刑6 月，於89年4
    月9 日確定，刑期起算日期90年7 月31日，指揮書執畢日期
    91年1 月30日；復於90年度因違反同條例案件（持有第一級
    毒品），經同院於90年8 月15日以90年易字第1577號判決判
    處有期徒刑6 月，於90年9 月15日確定；再於同一年度因違
    反同條例案件（施用第二級毒品），經同院於90年12月19日
    以90年易字第588 號判決判處有期徒刑8 月，於91年1 月28
    日確定，上開案件接續執行，刑期起算日期91年4 月28日，
    指揮書執畢日期92年6 月27日未構成累犯，詎其仍不思警惕
    ，竟基於意圖營利之概括犯意，先後於90年1 月間某日至同
    年4 月23日間，及同年8 月4 日至同年10月11日間，以門號
    0000000000、0000000000、0000000000號行動電話為聯絡工
    具，在桃園縣龍潭鄉○○路（即北二高龍潭交流道下附近路
    邊）、桃園縣龍潭鄉○○路59巷7 弄3 號施龍泉住處附近巷
    口等地，以每公克新台幣（下同）1 千元左右之價格，連續
    販賣第二級毒品安非他命予施龍泉、范維佳及姓名年籍不詳
    綽號「阿壘」、「阿弟」、「光明」、「大隻」等成年人多
    次，販毒所得共計7 萬元。嗣於90年10月11日17時許，經警
    持搜索票在其位於桃園縣龍潭鄉九龍村九座寮20巷6 弄1 號
    2 樓住處查獲，並扣得其所有供販賣安非他命所用之上開行
    動電話3支、電話聯絡簿暨帳簿共計10本等物。
二、案經桃園縣警察局中壢分局報請臺灣桃園地方法院檢察署檢
    察官偵查起訴。
    理  由
一、按被告以外之人於審判外之言詞或書面陳述，除法律有規定
    者外，不得作為證據；又被告以外之人於審判外之陳述，雖
    不符合同法第159 條之1 至第159 條之4 之規定，但經當事
    人於審判程序同意作為證據，法院審酌該言詞陳述或書面陳
    述作成時之情況，認為適當者，亦得為證據。當事人、代理
    人或辯護人於法院調查證據時，知有第159 條第1 項不得為
    證據之情形，而未於言詞辯論終結前聲明異議者，視為有前
    項之同意，刑事訴訟法第159 條第1 項及第159 條之5 分別
    定有明文。查本判決下列所引用之各該被告以外之人於審判
    外之陳述（包含書面陳述），雖屬傳聞證據，惟當事人及辯
    護人於本院準備程序及審判期日對之作為證據方法並不予爭
    執，且迄至言詞辯論終結前亦未聲明異議，本院審酌上開證
    據資料製作時之情況，尚無違法不當及證明力明顯過低之瑕
    疵，以之作為證據應屬適當，揆諸前開規定，爰依刑事訴訟
    法第159 條之5 規定，認前揭證據資料均有證據能力，先予
    敘明。
二、訊據被告丁○○（簡稱被告）於偵查中及原審第1 次訊問時
    雖矢口否認上開犯行，惟於原審第2 次訊問迄至言詞辯論終
    結時，則坦承有販賣第二級毒品安非他命之行為，其於原審
    先後供稱：「我確實有賣第二級毒品，但我只有賣第二級毒
    品，價錢有半兩的價錢，也有五千元的價錢，大概是三公克
    ，半兩是賣一萬三，五千元是算零賣的‧‧‧我不擅說謊，
    我也不想為了圓這個謊還要說更多的謊話，請法官給我重新
    做人的機會，我會勇於接受刑責」、「（問：扣案的帳單上
    記載的人名是不是你販賣的對象？）是的」、「（問：安非
    他命都在何處交貨？）都是到買受者的家中，或是約在路口
    交貨」、「有（賣給范維佳、施龍泉）」、「（問：從何時
    開始賣？）90年的時候開始賣」、「（問：賣二級毒品賺多
    少？）所賺的錢我又拿去買毒品了」（以上為被告與證人范
    維佳於原審對質時之供述，參原審卷第41頁至第43頁）、「
    我確實是有幫施龍泉拿過安非他命很多次」、「他（指施龍
    泉）說他要安非他命，數量沒有說，我們都是一手交錢，一
    手交貨」、「（問：何地交貨？）都在龍潭交流道下‧‧‧
    也有在施龍泉他家附近的巷口」、「（問：幫施龍泉拿過幾
    次？）大概有十幾、二十次左右」（以上為被告與證人施龍
    泉於原審對質時之供述，參原審卷第81頁、第82頁）、「（
    問：別人要向你買安非他命都如何聯絡你？）都打我的行動
    電話（指扣案之3 支）給我，別人要我幫他調貨，也是用這
    些行動電話找我，別人要我幫他調貨，也是用這些行動電話
    找我，但是我只有賣安非他命而已」、「（問：扣案帳簿是
    誰的）是我的」、「（問：帳簿上面的記載究何所指？）（
    提示帳簿）內容都是我記載的，金額都是買賣毒品的金額，
    東西就是安非他命」、「請求儘早結案，我有悔意，請求從
    輕量刑」（參原審卷第97頁至第99頁）、「（問：以多少價
    格買？以多少價格賣出？）價格都有變動，無法說出一個價
    格，反正就是成本再加上一點利潤賣出」、「（問：都在何
    處販賣？）在龍潭，都在外面的路邊比較多，就是隨便一個
    路口，只要方便的路口就可以」（參原審卷第120頁）、「
    （帳冊）是用來記載販賣毒品的對象跟金額」「（問：在警
    訊、偵查及本院審理中所說的話是否實在？）法院講的才實
    在」、「我只有販賣第二級毒品‧‧‧我有悔改之意，請從
    輕量刑」（參原審卷第123 頁）、「（問：何時開始販賣第
    二級毒品？）90年1 月間某日」、「（問：在何處賣？）在
    龍潭九座寮那邊，還有健行路，有時候在某些路口」、「（
    問：都賣給什麼人？）施龍泉、范維佳、阿壘‧‧‧阿弟、
    光明、大隻」、「（問：販賣毒品所得多少？）大概七萬元
    左右」、「我有幫施龍泉拿過二級毒品，有賺一點」、「我
    有販賣第二級毒品」（參原審卷第139頁至第141頁）等語，
    另審酌證人施龍泉於檢察官偵查中供稱：伊吸安非他命，約
    自90年8 月5 日起向被告購買，均以電話聯絡，說要買2 千
    元安非他命，在龍潭大昌路附近（即北二高龍潭交流道附近
    ），一手交錢，一手交貨（參90年度偵字第17489 號卷第38
    頁反面、第39頁正面），買毒品也給伊女友范維佳施用等語
    （參同上卷第43頁正面），於原審結證稱：伊曾經要被告幫
    伊拿過安非他命，伊打電話請被告調貨，約在大昌路，或是
    被告九座寮的住處交貨等語（參原審卷第80頁、第83頁），
    證人范維佳於檢察官偵查中供稱：伊自己曾向被告購買毒品
    ，也曾透過施龍泉向被告購買，約自90年8、9月起，以行動
    電話約好，在施龍泉住宅或其住宅附近路口，由被告前來交
    貨，最後一次向被告購買約於90年9 月中旬等語（同上卷第
    49頁反面至第50頁正面），參諸扣案之被告記載販毒對象、
    聯絡電話、交易金額等事項之電話聯絡簿暨帳簿共計10本，
    及其所有供作聯絡販毒所用之行動電話3 支等情，本院參酌
    上開物證之記載內容確有阿范（即范維佳）、小龍（即施龍
    泉）、阿壘、阿弟、光明、大隻等人（因無小六之記載，被
    告販賣予小六之自白，尚不足遽信），互核被告之上開自白
    及證人二人之證詞，勾稽彼此重疊部分之情節，應認被告確
    有如事實欄所載之販賣安非他命犯行。至證人施龍泉於原審
    調查詢以偵查中何以供稱係向被告購買安非他命時，先是低
    頭不語，嗣又指稱其於偵查中所供與其二人間之感情糾紛無
    關，此有原審91年11月11日審理筆錄可稽，惟證人施龍泉顯
    未否認其偵查中上開供述之真實性，參以該證人施龍泉與被
    告前係男女朋友關係，亦據其二人供明在卷，其間雖曾一度
    交惡，惟距原審傳喚時究有相當時日，所供自不免迥護。至
    於證人范維佳雖證稱伊係向被告購買第一級毒品，而非第二
    級毒品，惟為被告所否認，參諸證人施龍泉與范維佳亦為男
    女朋友關係，亦曾證稱伊吸安非他命，並未用海洛因，曾買
    毒品給女友施用等語（參同上偵查卷第38頁反面、第41頁正
    面），再參酌證人施龍泉為警查獲之尿液並無第一級毒品之
    反應（參本院向臺灣桃園地方法院檢察署調閱之原審91年度
    訴字第142 號刑事案卷第31頁之法務部調查局檢驗通知書）
    ，基於罪證有疑利於被告之原則，綜觀被告上開自白之內容
    ，應認被告確亦有販賣第二級毒品予證人范維佳之行為，況
    證人范維佳之尿液經檢驗結果，同時呈現安非他命類、鴉片
    類之陽性反應（參本院向臺灣桃園地方法院檢察署調閱之該
    署90年度戒執護字第84號卷附之濫用藥物尿液檢驗報告），
    益徵被告所為販賣第二級毒品安非他命予范維佳之自白，與
    事實相符。又販賣毒品不僅為法所不容，並將遭法院判處重
    刑，此為眾所周知之事，參諸被告曾有持有、施用毒品之前
    科，倘被告未曾販賣安非他命予施龍泉等人，依常情而言應
    無自攬其罪之理，而被告於原審92年1 月20日審理時既當庭
    自承幫施龍泉拿第二級毒品，有賺一點等語，則其有營利之
    意圖至為灼然，足見證人施龍泉審理時所述：被告僅為伊調
    安非他命等語，雖已不稱其向被告購買，惟推其意，仍係指
    其曾向被告購買安非他命，所為與其偵查中之不同用語，已
    有避重就輕之詞。又被告係自90年4 月24日在桃園女子監獄
    戒治所執行強制戒治期間，同年7 月31日期滿後，同日起接
    續執行有期徒刑6 月，嗣經法務部以90年7 月24日法90矯決
    字第027510號函准保外待產，而於90年8 月3 日經臺灣桃園
    地方法院檢察署辦妥具保手續，釋放出監等情，有原審法院
    法務部在監在押資料表1 紙足憑，並據原審向臺灣桃園地方
    法院檢察署調閱90年度執保醫字第19號執行卷後查明屬實，
    是辯護人於原審以被告係90年8 月3 日或同年8 月5 日尚因
    案在監為由，指稱證人施龍泉於偵查中證言顯有瑕疵，亦不
    足採。綜上所述，本件事證明確，被告犯行洵堪認定，應予
    依法論科。
三、被告行為後，刑法業於94年2 月2 日修正公布，並自95年7
    月1 日施行，其中第56條有關連續犯之規定業經刪除，僅存
    數罪併罰之規定，依修正後刑法第2 條第1 項前段之規定（
    本條項本身並無新舊法比較問題，應直接適用修正後之規定
    ），以適用刑法修正前之連續犯規定論處，較有利於被告，
    自應適用修正前之規定。又修正後刑法第33條第5 款關於罰
    金最低額之規定，已由修正前之新台幣3元提高為新台幣1千
    元，是被告行為時毒品危害防制條例有關罰金刑之處罰，以
    適用修正前刑法第33條第5 款之規定，較有利於被告。又查
    安非他命依其成癮性、濫用性及對社會危害性之程度，已為
    毒品危害防制條例第2 條第2 項第2 款規定列為第二級毒品
    。核被告所為，係犯毒品危害防制條例第4條第2項販賣第二
    級毒品罪。又被告各次販賣前持有安非他命之低度行為，應
    為販賣之高度行為所吸收，不另論罪。其先後多次犯行，時
    間緊接，基本構成要件相同，顯係基於概括犯意反覆為之，
    應依刑法修正前連續犯規定論以一罪，並依法僅就法定本刑
    為有期徒刑及罰金部分加重其刑，至法定本刑為無期徒刑部
    分，則依法不得加重。
四、原審認被告罪證明確予以論罪科刑，固非無見，惟未及審酌
    刑法修正後新舊法律規定之比較適用及說明，對於被告販賣
    第二級毒品對象之認定，未包括范維佳，尚與事實不符，被
    告上訴意旨否認販賣第二級毒品等語，雖不足採，惟原判既
    有上開可議之處，自應由本院將被告販賣第二級毒品部分予
    以撤銷改判。爰審酌被告有多次毒品前科，素行不良、且其
    明知安非他命戕害身心，竟為牟私利而多次販賣毒品予他人
    ，對國人所生危害甚巨，並衡酌被告犯罪後於原審坦認犯行
    ，惟於本院訊問時又翻異前供等一切情狀，量處如主文所示
    之刑，以示懲儆。至扣案之行動電話3 支及電話聯絡簿、帳
    簿共計10本，均為被告所有且供販賣安非他命所用之物，業
    經其於原審陳明在卷，爰依毒品危害防制條例第19條第1 項
    規定宣告沒收之；未扣案之被告販賣毒品所得7 萬元，應依
    毒品危害防制條例第19條第1 項規定沒收之，如全部或一部
    不能沒收時，以其財產抵償之。警方於本案另查扣之乙醇1
    瓶、大型分裝夾鍊袋107 個、中型分裝夾鍊袋266 個、小型
    分裝夾鍊袋314 個，被告均否認為其所有，亦查無其他證據
    足資證明確屬被告所有且供販賣之用，自無從於本案中宣告
    沒收。又分裝匙2 支，被告雖供認為其所有，惟否認供販賣
    毒品之用，本件既查無證據證明該等物品與販賣毒品有關，
    自不為沒收之諭知，併予敘明。
五、公訴意旨另略以：被告意圖營利，基於販賣第一級毒品之概
    括犯意，自90年8 月5 日起，在桃園縣龍潭鄉○○路（即北
    二高龍潭交流道附近）、桃園縣龍潭鄉○○路59巷7 弄3 號
    施龍泉住處等地，連續多次非法販售安非他命、海洛因予范
    維佳及姓名年籍不詳「阿范」、「阿弟」、「小龍」等不特
    定人。嗣於90年10月11日17時許，在丁○○位於桃園縣龍潭
    鄉九龍村九座寮20巷6 弄1 號2 樓住處，為警搜索查獲，因
    認被告另涉犯毒品危害防制條例第4 條第1 項販賣第一級毒
    品之罪嫌。
六、按犯罪事實應依證據認定之，無證據不得推定其犯罪事實，
    刑事訴訟法第154 條定有明文。又事實之認定，應憑證據，
    如未能發現相當證據，或證據不足以證明，自不能以推測或
    擬制之方法，為裁判基礎，此有最高法院40年台上字第86號
    判例參照。而告訴人之告訴，係以使被告受刑事訴追為目的
    ，是其陳述是否與事實相符，仍應調查其他證據以資審認，
    最高法院52年台上字第1300號判例可查。且認定犯罪事實所
    憑之證據，雖不以直接證據為限，間接證據亦包括在內，然
    而無論直接證據或間接證據，其為訴訟上之證明，須於通常
    一般之人均不致有所懷疑，而得確信其為真實之程度者，始
    得據為有罪之認定，倘其證明尚未達到此一程度，而有合理
    之懷疑存在而無從使事實審法院得有罪之確信時，即應由法
    院為諭知被告無罪之判決，最高法院76年台上字第4986號判
    例參照，爰先此敘明之。訊之被告堅決否認有何販賣第一級
    毒品海洛因之行為，辯稱伊未曾替人拿過第一級毒品，證人
    指稱向伊購買第一級毒品不實在等語。
七、經查，本件公訴人認被告涉有販賣第一級毒品之罪嫌，無非
    係以證人施龍泉、范維佳之指訴，及有行動電話3 支、電話
    聯絡簿及帳簿共計10本、分裝匙2 支、乙醇1 瓶、大型分裝
    夾鍊袋107 個、中型分裝夾鍊袋266 個、小型分裝夾鍊袋31
    4 個等物扣案為其論據。惟查：（一）證人施龍泉於警訊時
    固指稱：伊於89年8 月起前後多次向被告、黃新全購買毒品
    ，直至被告、黃新全因案陸續入獄後，於90年8 月3 日被告
    出獄後的次日前後購買毒品約20次，每次均在被告現住所內
    以2 千元之價格，購得安非他命0.4 公克及海洛因0.2 公克
    ，又被告之毒品係放置於現住處客廳酒櫃下之電器內等語，
    惟於偵查中則改稱：最近全部都是向被告購買，伊吸食安非
    他命，並未用海洛因，約自90年8 月5 日起向被告購買，均
    先以電話和被告連絡，說要買2 千元之安非他命等語，嗣於
    原審審理時經訊以「有沒有跟被告買過第一、二級毒品？」
    時，再度供稱：伊並未施用海洛因，只用安非他命而已，曾
    經有要被告幫伊拿過安非他命等語，亦未再提及被告有何販
    賣或轉讓海洛因之犯行，證人施龍泉之尿液為原審送法務部
    調查局檢驗結果，亦無第一級毒品之反應，如前所述。足見
    該證人就其曾否向被告購買海洛因一事，前後供述差距極大
    ，是否屬實，殊堪質疑。況該證人於警訊當時，除與被告有
    前述感情糾葛外，尚因被告未付維修費憤而搗毀被告住處，
    足見其二人間亦有金錢糾紛，是其於警訊中關於向被告購買
    海洛因之供述，不無出於挾怨報復之可能，自難遽採為認定
    被告販賣海洛因之證據；（二）證人范維佳雖於檢察官90年
    10 月9日偵訊時證稱：伊施用之毒品海洛因係向被告購買，
    每次買半錢至一錢左右，一開始半錢賣8 千元，後降為7 千
    元，一錢則賣1 萬4 千元，90年8、9月起至同年9 月中旬止
    約向被告買過7、8次以上，其中包含施龍泉於8 月初曾幫伊
    向被告買的3、4次等語，然於原審審理時則就其購買毒之數
    量及是否以其所使用之門號0000000000之行動電話聯絡被告
    等交易毒品情節，竟均答以：不記得等語，直至原審提示偵
    查筆錄並告以要旨後，始概稱其偵查中之供述皆屬實情，此
    有原審91年9 月30日之審理筆錄可考，惟該證人於不到1 年
    之期間內，即對其所謂之「實情」不復記憶，實與常情有違
    ，其供述是否可採，亦非無疑；又該證人之前男友即證人施
    龍泉，與被告前亦係男女朋友關係，因證人施龍泉於被告前
    揭戒治期間另與證人范維佳交往，始與被告分手，而證人施
    龍泉於被告出監待產時欲與之復合，然因被告已與案外人溫
    富城交往乃予拒絕等情，復據證人施龍泉及被告分別於偵查
    及原審訊問時指述明確，足見其四人間之情愛糾葛本極複雜
    ，再參以證人范維佳於原審審理時亦當庭自承：與被告未曾
    靜下心來溝通，以致產生心結，當初把被告供出來，確實是
    因為恩怨所致等語。況證人范維佳於90年11月8日偵查中又
    供稱：海洛因是向小宇的人拿的，昨天（7日）下午他怕被
    警察臨檢，所以寄放在伊這裡等語（參本院向臺灣桃園地方
    法院檢察署調閱之90年度毒偵字第4015號偵查卷第14頁反面
    ），亦未指證海洛因來源係向被告購買等情，益顯證人范維
    佳不利於被告之證言前後不一，具有嚴重瑕疵；（三）扣案
    之行動電話3支、電話聯絡簿及帳簿共計10本、分裝匙2支、
    乙醇1瓶、大型分裝夾鍊袋107個、中型分裝夾鍊袋266個、
    小型分裝夾鍊袋314個等物，被告除坦言行動電話3支、電話
    聯絡簿及帳簿共計10本、分裝匙2支為其所有外，餘均否認
    與其有關。經查，上開物品係經警在黃新全所有之桃園縣龍
    潭鄉九龍村九座寮20巷6弄1號2樓搜獲，警方係依據證人施
    龍泉之供述前往搜索，搜索當時黃新全在監獄服刑，被告則
    在現場等語，業經證人黃新全於原審、證人即警員甲○○、
    乙○○、丙○○於本院分別結證明白（參原審卷第115頁、
    第116頁及本院97年4月2日審判筆錄），並有卷附桃園縣警
    察局扣押筆錄影本1件足憑，而被告係自90年4月24日起即在
    監強戒治期間，並自同年7月31日起接續執行有期徒刑，同
    年8月3日始出監待產，已如前述，縱當日即住進該址，迄至
    90年10月11日遭警搜索時止，亦不過2月餘，且於搜索時尚
    有案外人沈順清在場，自難僅以被告住於該處，即遽認上開
    物品亦必其一人所有。況證人黃新全於原審復證稱：伊於90
    年3月8日入監服刑前有留乙醇及夾鍊袋等物在上址等語在卷
    ，堪信被告上開所辯，尚非全然無據。是僅憑被告所有之行
    動電話3支、電話聯絡簿及帳簿共計10本、分裝匙2支等物扣
    案，亦不足為被告有販賣海洛因之佐證。綜上所述，
    本件依現存證據，實難認在客觀上已達於通常一般人均不致
    於有所懷疑，而得確信被告確曾犯罪之程度。此外，檢察官
    亦未再進一步提出確切之證據足以補強證人施龍泉、范維佳
    具有瑕疵之上開證詞，或足以證明被告確有本件公訴人所指
    販賣海洛因之犯行，被告上開辯解，非不可採。全案既仍有
    合理懷疑存在，應認不能證明被告有此部份之犯行。
八、原審因而就公訴人所指販賣第一級毒品部分為無罪之諭知，
    核無不合。公訴人就此部分雖仍提起本件上訴，認為證人施
    龍泉、范維佳之證詞足可採為不利被告之認定依據，原審不
    採，顯有違法，指摘原審判決不當，惟其上訴所指要係就原
    審證據取捨之合法職權行使，任意爭執，並未提出進一步證
    據以實其說，公訴人此部分之上訴為無理由，應予駁回。
九、被告經合法傳喚，無正當理由不到庭，爰不待其陳述逕行判
    決。
據上論斷，應依刑事訴訟法第369 條第1 項前段、第364 條、第
299 條第1 項前段、第368 條、第371 條，毒品危害防制條例第
4 條第2 項、第19條第1 項，刑法第11條前段、第2 條第1 項前
段、修正前刑法第56條、第33條第5 款，判決如主文。
本案經檢察官黃全祿到庭執行職務。
中    華    民    國    97    年    4     月    16    日
                  刑事第二十庭  審判長法  官  楊貴雄
                                      法  官  林銓正
                                      法  官  鄧振球
以上正本證明與原本無異。
如不服本判決，應於收受送達後10日內向本院提出上訴書狀，其
未敘述上訴之理由者並得於提起上訴後10日內向本院補提理由書
（均須按他造當事人之人數附繕本）。
                                      書記官  劉有志
中    華    民    國    97    年    4     月    17    日
附錄：本案論罪科刑法條全文
毒品危害防治條例第4 條第2 項：
製造、運輸、販賣第二級毒品者，處無期徒刑或七年以上有期徒
刑，得併科新臺幣七百萬元以下罰金。


司法院資訊處製作；財團法人民間司法改革基金會備份。
